臺灣高雄地方法院刑事判決　　　　　　100年度選簡上字第1號
上　訴　人　王瑞慶
即　被　告
選任辯護人　王仁聰 律師
　　　　　　蔡桓文 律師
上列上訴人因違反公職人員選舉罷免法等案件，不服本院高雄簡
易庭中華民國100 年2 月14日100 年度選簡字第2 號第一審簡易
判決（聲請簡易判決處刑案號：臺灣高雄地方法院檢察署檢察官
99年度選偵字第111 、256 號），提起上訴，本院管轄之第二審
合議庭判決如下：
    主  文
上訴駁回。
王瑞慶緩刑年，並應自本判決確定日起肆個月內，向公庫支付
新臺幣拾萬元。
    事  實
一、王瑞慶係改制後高雄市第一屆苓雅區福居里里長候選人吳明
    憲之助選員，其為使不知情之吳明憲當選，竟基於預備對有
    投票權人交付賄賂，而約定其投票權為一定行使之接續犯意
    ，陸續於民國99年4 至5 月間、9 至10月間、及11月初，各
    在高雄市○○區○居里○○路70巷內，向有該里里長投票權
    之人或家中有該里里長投票權人之郭洪節、鄭秋煌、黃香蘭
    、林友利等人，以詢問渠等家中有投票權人數並準備現金之
    方式，預備以每票新臺幣（下同）500 元之代價進行買票賄
    選，約使渠等投票支持候選人吳明憲。嗣經警於99年11月17
    日持本院所核發之搜索票至王瑞慶住處執行搜索，扣得其所
    有之福居里投票權人名冊2 本及現金11,800元，始循線查悉
    上情。
二、案經高雄市政府警察局移送高雄地方法院檢察署檢察官偵查
    起訴。
    理  由
一、證據能力部分：
    按「被告以外之人於審判外之陳述，雖不符前四條之規定，
    而經當事人於審判程序同意作為證據，法院審酌該言詞陳述
    或書面陳述作成時之情況，認為適當者，亦得為證據。當事
    人、代理人或辯護人於法院調查證據時，知有第159  條第1
    項不得為證據之情形，而未於言詞辯論終結前聲明異議者，
    視為有前項之同意」，刑事訴訟法第159 條之5 定有明文。
    又當事人、代理人或辯護人於調查證據時，知有本法第159
    條之5 第1 項不得為證據之情形，卻表示「對於證據調查無
    異議」、「沒有意見」等意思，而未於言詞辯論終結前聲明
    異議者，應視為已有將該等傳聞證據採為證據之同意（參見
    該條之立法理由）。本件檢察官、辯護人及被告於本院準備
    程序，就本判決所引用各項證據之證據能力，均表示無意見
    ，且於本院言詞辯論終結前，檢察官、辯護人及被告對於卷
    附具有傳聞證據性質之證據，既均已知其情，均未聲明異議
    ，本院認該具有傳聞證據性質之證據，並無任何違法取證之
    不適當情形，以之作為證據使用係屬適當，自得採為認定被
    告犯罪事實之證據。
二、上揭犯罪事實業據被告王瑞慶於警詢、偵查及本院審理中均
    坦承不諱（警卷第10-12 頁、偵一卷第139 頁、本院卷第21
    、33頁），並核與證人郭洪節、鄭秋煌、黃香蘭、林友利、
    王郭素滿（被告之妻）分別於警詢或偵查中之證述亦屬相符
    （警卷第79-80 、85-86 、87-89 、96頁、偵一卷第58-59
    、155 、169 、179-181 頁），且有本院99年度聲搜字第17
    65號搜索票、高雄市政府警察局刑事警察大隊搜索扣押筆錄
    、扣押物品目錄表、搜索現場照片及警方依扣案名冊所製作
    之選舉名冊等在卷可查（警卷第12-21 頁、偵一卷第16-17
    頁），及投票權人名冊2 本、現金11,800元（經被告於本院
    羈押訊問時自承全為100 元紙鈔共118 張，偵一卷第106 頁
    ）扣案可稽，足認被告自白與事實相符，是本件事證明確，
    被告犯行洵堪認定，應予依法論科。
三、核被告王瑞慶所為，係犯公職人員選舉罷免法第99條第2 項
    、第1 項之預備交付賄賂罪。又刑法於民國94年2 月2 日修
    正公布（95年7 月1 日施行）刪除連續犯規定之同時，對於
    合乎接續犯或包括的一罪之情形，為避免刑罰之過度評價，
    已於立法理由說明委由實務以補充解釋之方式，發展接續犯
    之概念，以限縮數罪併罰之範圍。而多次投票行賄行為，在
    刑法刪除連續犯規定之前，通說係論以連續犯。鑑於公職人
    員選舉，其前、後屆及不同公職之間，均相區隔，選舉區亦
    已特定，以候選人實行賄選為例，通常係以該次選舉當選為
    目的。是於刪除連續犯規定後，苟行為人主觀上基於單一之
    犯意，以數個舉動接續進行，而侵害同一法益，在時間、空
    間上有密切關係，依一般社會健全觀念，難以強行分開，在
    刑法評價上，以視為數個舉動之接續實行，合為包括之一行
    為予以評價，較為合理（最高法院99年度第5 次刑事庭會議
    決議(一)參照）。本件被告基於為改制後高雄市第一屆福居里
    里長候選人吳明憲助選，以詢問郭洪節、鄭秋煌、黃香蘭、
    林友利等人家中投票權人人數及準備現金之方式，陸續進行
    其預備投票行賄之行為，其各次行為間之時、空尚屬密接，
    則被告歷次之預備投票行賄舉措間，均應以視為數個舉動之
    接續實行，而合為包括之一行為予以評價，較為合理；檢察
    官此部認被告所為應論以集合犯，尚有未合。又被告於偵查
    中自白，應依同條第5 項前段之規定，減輕其刑。
四、原審以被告犯行明確，並審酌選舉制度為民主政治之基石，
    雖為他人助選為個人政治立場之正當行使，然若藉由賄選以
    求得所支持之人勝選，不僅敗壞選舉風氣，亦破壞民主之根
    基，被告既自承曾長期擔任福居里12鄰之鄰長數十年（警卷
    第4 頁），相較一般人而言對此更應知之甚明，且雖本件案
    發時已非擔任鄰長之職，惟在鄉里間仍應有一定程度之名望
    ，本應以身作則，堅守民主政治之基本價值，竟為求使候選
    人當選，即預備對於選民交付賄賂，所為對於民主機制之正
    常運作及選舉結果之公平性自足以生有風險，實不足取，惟
    念被告前無前科，素行尚可，有臺灣高等法院被告前案紀錄
    表在卷可查，及本件所查扣之現金數量非多，及被告犯後終
    能坦承犯行等一切情狀，依刑事訴訟法第449 條第2 項、第
    3 項、第450 條第1 項，公職人員選舉罷免法第99條第2 項
    、第1 項、第5 項前段，刑法第11條、第41條第1 項前段，
    量處有期徒刑6 月，並諭知如易科罰金，以新臺幣壹仟元折
    算壹日之折算標準，並認被告本件所犯之罪，既經宣告有期
    徒刑之刑，應另依公職人員選舉罷免法第113 條第3 項之規
    定，對被告諭知褫奪公權1 年，復審酌扣案之福居里投票權
    人名冊，業經被告於警詢中自承為其所有，且載有其實際進
    行詢問投票權人數之里民資料（警卷第4 、11頁），顯屬被
    告所有並供其本件犯罪所用之物，爰依刑法第38條第1 項第
    2 款規定宣告沒收之；至扣案之現金11,800元，確屬被告預
    備交付之賄賂甚明，另依公職人員選舉罷免法第99條第3 項
    之規定，不問屬於被告與否均宣告沒收之，經核原審認事用
    法尚無不合，量刑亦稱妥適，上訴意旨以被告偵查中已自白
    犯行，且情節尚非重大而可憫恕，請求撤銷原判決，依刑法
    第59條酌減其刑並從輕量刑，為無理由，應予駁回。
五、末查，被告未曾受有期徒刑以上刑之宣告，有台灣高等法院
    被告全國前案紀錄表一份附卷可稽，且被告於本院審理中已
    坦承犯行，並表示願支付公庫一定金額，顯有悔意；被告經
    此論罪科刑之教訓，當知警惕，應無再犯之虞，為此，本院
    認其所宣告之刑，以暫不執行為適當，爰併宣告緩刑3 年，
    並諭知被告應於判決確定日起4 個月內向公庫支付100,000
    元，以資警惕。
據上論斷，應依刑事訴訟法第455 條之1 第1 項、第3 項、第36
4 、368 條，刑法第74條第1 項第1 款、第2 項第4 款，判決如
主文。
本案經檢察官吳明駿到庭執行職務。
中    華    民    國  100     年    5     月    4     日
                  刑事第十九庭  審判長法  官  陳志銘
                                      法  官  陳松檀
                                      法  官  黃宣撫
以上正本證明與原本無異。
不得上訴。
中    華    民    國   100    年    5     月    4     日
                                      書記官  葉正昭
公職人員選舉罷免法第99條：
對於有投票權之人，行求期約或交付賄賂或其他不正利益，而約
其不行使投票權或為一定之行使者，處 3 年以上 10 年以下有
期徒刑，得併科新臺幣1 百萬元以上 1 千萬元以下罰金。
預備犯前項之罪者，處 1 年以下有期徒刑。
預備或用以行求期約或交付之賄賂，不問屬於犯人與否，沒收之
。
犯第 1 項或第 2 項之罪，於犯罪後六個月內自首者，減輕或免
除其刑；因而查獲候選人為正犯或共犯者，免除其刑。
犯第 1 項或第 2 項之罪，在偵查中自白者，減輕其刑；因而查
獲候選人為正犯或共犯者，減輕或免除其刑。
公職人員選舉罷免法第113條：
犯本章之罪，其他法律有較重處罰之規定者，從其規定。
辦理選舉、罷免事務人員，假借職務上之權力、機會或方法，以
故意犯本章之罪者，加重其刑至二分之一。
犯本章之罪或刑法分則第六章之妨害投票罪，宣告有期徒刑以上
之刑者，並宣告褫奪公權。